臺灣橋頭地方法院民事判決
110年度橋簡字第949號
原      告  李世昌  
被      告  陳素霞  

上列當事人間請求損害賠償事件，本院於民國111年3月31日言詞
辯論終結，判決如下：
    主  文
被告應給付原告新臺幣參拾貳萬貳仟伍佰壹拾元，及自民國一一
○年七月二十二日起至清償日止，按週年利率百分之五計算之利
息。
原告其餘之訴駁回。
訴訟費用由被告負擔三分之二，餘由原告負擔。
本判決第一項得假執行。但被告如以新臺幣參拾貳萬貳仟伍佰壹
拾元為原告預供擔保，免為假執行。
    事實及理由
一、按簡易訴訟之訴狀送達後，原告不得將原訴變更或追加他訴
    ，但請求基礎事實同一、擴張或減縮應受判決事項之聲明者
    ，不在此限，民事訴訟法第436條第2項、第255條第1項第2
    、3款分別定有明文。原告起訴時原請求：被告應給付原告
    新臺幣（下同）592,970元，及自起訴狀繕本送達翌日起至
    清償日止，按週年利率5％計算之利息；嗣於訴狀送達後，減
    縮聲明為：被告應給付原告524,110元，及自起訴狀繕本送
    達翌日起至清償日止，按週年利率5％計算之利息（見本院卷
    第185至186頁、第189至190頁）。經核原告前、後聲明所據
    ，均係基於兩造於民國109年10月5日上午7時5分許，在高雄
    市○○區○○路000號前發生交通事故此同一事實，僅依證據資
    料，特定其請求賠償之各項金額，徵諸首揭規定，自無不合
    ，爰予准許。
二、原告主張：被告於109年10月5日上午7時5分許，騎乘車牌號
    碼000-000號普通重型機車，自高雄市○○區○○路000號前，欲
    起駛進入大吉路由東往西方向車道時，本應注意車輛起駛前
    ，應讓行進中之車輛優先通行，卻疏未注意即貿然起駛，致
    與原告所有並騎乘之車牌號碼000-000號普通重型機車（下
    稱系爭機車）發生碰撞，原告因此人車倒地，並受有左外踝
    骨骨折之傷害，系爭機車亦因而損壞（下就車禍事故發生經
    過，簡稱系爭事故）。嗣原告因系爭事故總計受有住院開刀
    醫療費用75,470元、看護費用60,000元、不能工作損失145,
    800元等損失，暨系爭機車送請修復估價後，如採取修復方
    式予以回復原狀，總計費用為8,800元，爰依民法侵權行為
    之法律關係提起本訴，請求被告賠償前列損失金額及精神慰
    撫金300,000元；另原告於系爭事故發生後，已領有強制汽
    車責任保險金65,960元，爰請求被告賠償剩餘之損害金額52
    4,110元等語。聲明：被告應給付原告524,110元，及自起訴
    狀繕本送達翌日起至清償日止，按週年利率5％計算之利息。
三、被告則以：有發生系爭事故沒有錯，也承認有過失，但原告
    請求金額過高，被告無法負擔。另原告請求住院開刀醫療費
    用75,470元部分不爭執，原告受傷應聘請看護1個月也沒有
    意見，但原告請求看護費用以1日2,000元計算，應屬過高。
    又對原告主張1個月薪資為48,600元不爭執，修繕機車部分
    則沒有意見等詞置辯。
四、本院得心證之理由：
㈠、按因故意或過失，不法侵害他人之權利者，負損害賠償責任
    ；汽車、機車或其他非依軌道行駛之動力車輛，在使用中加
    損害於他人者，駕駛人應賠償因此所生之損害；不法侵害他
    人之身體或健康者，對於被害人因此喪失或減少勞動能力或
    增加生活上之需要時，應負損害賠償責任；不法侵害他人之
    身體、健康、名譽、自由、信用、隱私、貞操，或不法侵害
    其他人格法益而情節重大者，被害人雖非財產上之損害，亦
    得請求賠償相當之金額，民法第184條第1項前段、第191條
    之2前段、第193條第1項、第195條第1項定有明文。
㈡、原告主張之系爭事故發生經過，及其受有左外踝骨骨折之傷
    害，系爭機車亦因此毀損等節，已提出被告因系爭事故所涉
    過失傷害犯行之本院110年度交簡字第586號刑事簡易判決、
    義大醫療財團法人義大醫院（下稱義大醫院）病歷光碟暨診
    斷證明書、住院收據副本、協定機車行估價單、高雄市政府
    警察局道路交通事故初步分析研判表、現場圖、現場照片、
    手術同意書等件為佐（見本院卷第11至14頁、第19至42頁）
    ，並有系爭事故發生後為警製作之道路交通事故資料存卷可
    參（見本院卷第53至101頁），且被告對此均不爭執（見本
    院卷第183至185頁），是此部分之事實，自堪審認。從而，
    原告既因被告之過失駕駛行為受有損害，則其依民法侵權行
    為法律關係，請求被告負賠償責任，自屬有據。
㈢、茲就原告所主張之各項賠償金額是否有理，分述如下：
⑴、住院開刀醫療費用75,470元：
　　原告主張其因系爭事故受有住院開刀醫療費用75,470元，已
    提出義大醫院住院收據副本為證（見本院卷第19頁），且為
    被告所不爭執（見本院卷第184頁），是此部分之請求，自
    可准許。
⑵、看護費用60,000元：
　　原告主張其因系爭事故所受傷勢影響，醫囑需人在旁照顧1
    個月，此部分以每日看護費用2,000元計算，受有60,000元
    損失等語，雖有提出與其所述相符之義大醫院診斷證明書存
    卷可查（見本院卷第23頁），且被告對於1個月之看護期間
    亦無意見（見本院卷第184頁）。但「需人在旁照顧」以文
    義判斷，已明顯與「專人照護」之程度有所區別，加以原告
    所受傷勢乃左外踝骨骨折，有如前述，則原告因下半肢受傷
    影響，縱會造成生活上之不便利性，亦非失去日常生活自理
    能力，應無疑義。因此，本院考量原告所受傷勢部位乃下半
    肢，及醫囑係需人在旁照顧1個月之情形，輔以原告受傷期
    間確實有委請友人、同居人從旁照料，有其提出之切結書可
    參（見本院卷第195至197頁），並參酌坊間看護費用，通常
    全日看護為2,200元至2,500元，半日看護為1,200元至1,500
    元不等，乃本院承辦此類案件時，職務上已知之事實等一切
    因素後，認原告請求看護費用損失，應以每日1,500元計算
    為宜。是以，原告請求被告賠償看護費用45,000元（計算式
    ：每日1,500元×30日＝45,000元），應屬有據；逾此範圍之
    請求，則難准許。
⑶、不能工作損失145,800元：
　　原告主張其因系爭事故所受傷勢影響，醫囑須休養3個月，
    而其受傷前擔任補習班教師，每月薪資為48,600元，此部分
    受有不能工作之損失145,800元等情，已提出義大醫院診斷
    證明書、薪資明細單、請假證明單等件為佐（見本院卷第17
    頁、第23頁、第193頁），且被告對於原告每月薪資48,600
    元不爭執，受傷請假期間未領取薪資亦表示沒有意見（見本
    院卷第184至185頁、第189至190頁），是原告此部分之主張
    ，自可信實，應予准許。
⑷、系爭機車修復費用8,800元：
　　查原告所有之系爭機車毀損經送請車廠估價後，如採取更換
    零件修復之方式，所須修繕費用為8,800元，已據原告自承
    在卷（見本院卷第185頁），並有協定機車行估價單存卷可
    參（見本院卷第21頁），且被告對此亦不爭執（見本院卷第
    185頁），是原告請求以系爭機車修復費用8,800元計算其損
    失，依民法第213條第1項、第3項規定，固屬有據。然而，
    損害賠償既係在填補被害人所受之損害，使其回復物被毀損
    前之應有狀態，當不應使之額外受利，故原告請求修繕費用
    係以零件新品換舊品者，自應予折舊；又系爭機車係97年月
    出廠，有公路監理電子閘門可參（見本院卷第177頁），迄
    至系爭事故時，使用期間已逾行政院所頒固定資產耐用年數
    表及固定資產折舊率有關機車耐用年數為3年之規定，則該
    車計算被告應負之賠償金額時，就零件更換之必要費用部分
    ，自僅得請求殘值2,200元【計算方式：殘價=取得成本÷（
    耐用年數＋1）：8,800÷（3＋1）＝2,200】；逾此範圍之主張
    ，尚無理由。
⑸、精神慰撫金300,000元：
　　按慰藉金之賠償須以人格權遭遇侵害，使精神上受有痛苦為
    必要，其核給之標準固與財產上損害之計算不同，然非不可
    斟酌雙方身分資力與加害程度，及其他各種情形核定相當之
    數額；另非財產上損害之慰撫金數額，究竟若干為適當，應
    斟酌兩造身分、地位及經濟狀況，俾為審判之依據。經查，
    原告之身體權利確因被告過失駕駛行為而受有上揭傷勢，已
    如前述，則原告因客觀生理狀態不佳致生主觀心理因素之不
    快，應無可疑，可堪信實。茲審以原告陳述其大學畢業，目
    前任職補教業，薪資先前為每月48,600元，但目前無法久站
    ，經減班後，薪資至多為25,000元至30,000元（見本院卷第
    190頁）；被告自述為高中畢業，從事賣飲料行業，月收約1
    0,000多元等情事（見本院卷第190頁）；並參酌兩造財產所
    得總額及名下財產資料（詳見本院卷末附稅務電子閘門財產
    所得調件明細表）；復考量系爭事故之發生，係可歸責於被
    告之情形，及原告所受傷勢部位、情形，暨衍生影響等具體
    情事後，認原告請求精神慰撫金數額應以120,000元為適當
    ，逾此範圍，則難認有憑。
⑹、基上，原告因系爭事故所受之損失金額，合計為388,470元（
    計算式：住院開刀醫療費用75,470元＋看護費用45,000元＋不
    能工作損失145,800元＋機車修繕費用2,200元＋精神慰撫金12
    0,000元）。
㈣、末以，被告於本院審理過程中，固有提出書狀抗辯原告就系
    爭事故之發生，同有車速過快之情事（見本院卷第125頁）
    ，但此部分遍觀卷內事證，均未見原告有何超速行駛之過失
    駕駛行為，且被告就其上開抗辯內容，迄言詞辯論終結前，
    亦未見提出任何事證可佐其說，則本院就此自無從為有利被
    告之認定，附此敘明。
五、綜上所述，原告依民法侵權行為法律關係，得請求被告賠償
    因系爭事故所致損失之金額共388,470元，再扣除原告自承
    已請領之強制汽車責任保險金65,960元後（見本院卷第149
    頁、第185頁），原告得請求金額為322,510元。是以，原告
    請求被告給付322,510元，及自起訴狀繕本送達翌日即110年
    7月22日起至清償日止（起算依據詳見本院卷第47至49頁之
    送達證書），按週年利率5％計算之利息，為有理由，應予准
    許；逾此範圍之金額，則非有據，自予駁回。
六、原告勝訴部分，係適用簡易訴訟程序為被告敗訴之判決，依
    民事訴訟法第389條第1項第3款規定，應職權宣告假執行。
    另依同法第392條第2項規定，職權宣告被告如預供擔保，免
    為假執行。
七、本件事證已臻明確，其餘攻擊防禦方法及舉證，經核與判決
    結果不生影響，無逐一論列之必要，併予敘明。
八、訴訟費用負擔之依據：民事訴訟法第79條。
中　　華　　民　　國　　111 　年　　4 　　月　　29　　日
    　　　　　　　橋頭簡易庭　法　　　官  楊博欽
以上正本係照原本作成。
如不服本判決，應於送達後20日內，向本院提出上訴狀並表明上
訴理由，如於本判決宣示後送達前提起上訴者，應於判決送達後
20日內補提上訴理由書（須附繕本）。
中　　華　　民　　國　　111 　年　　4 　　月　　29　　日
      　　　　　　　　　　　　書　記　官  程淑萍